【裁判字號】    98,訴,1098
【裁判日期】    990311
【裁判案由】    妨害性自主
【裁判全文】
臺灣臺南地方法院刑事判決              98年度訴字第1098號
公  訴  人  臺灣臺南地方法院檢察署檢察官
被      告  丁○○
指定辯護人  本院公設辯護人戊○○  
上列被告因妨害性自主案件，經檢察官提起公訴（98年度偵字第
9523號），本院判決如下：
    主  文
丁○○犯強制性交未遂罪，處有期徒刑玖月。緩刑參年，緩刑期
內付保護管束。
    事  實
一、丁○○係精神分裂症合併輕度智能不足患者，導致其辨識行
    為違法或依其辨識而行為之能力，顯著減低，因受聽幻覺及
    性衝動驅使，竟基於強制性交之犯意，於民國98年7月3日上
    午11時45分許，尾隨徒步外出購買午餐之代號0000-0000號
    成年女子（姓名年籍詳卷附對照表，下稱甲○），至臺南市
    ○區○○路750號延平國中A棟大樓1樓走道時，突向甲○表示
    「我要用你下面」、「我要強姦你」等語，甲○聽聞後欲轉
    身逃跑，丁○○隨即出手抓住甲○雙臂，並將甲○推倒在地，
    隔著甲○所穿長褲，強行撫摸甲○下體，甲○大聲喊叫，經校
    內替代役男林秉政等人聞聲後跑出察看，將丁○○拉開，同
    時報警處理，丁○○始未對甲○強制性交得逞，並因而查獲
    上情。
二、案經甲○訴由臺南市警察局第五分局報請臺灣臺南地方法院
    檢察署檢察官偵查起訴。
    理  由
一、本判決下列引用之證據資料，關於傳聞證據部分，業經檢察
    官、被告及辯護人就證據能力表示不爭執，本院審酌該等證
    據作成時之情況，並無何取證之瑕疵或其他不當情事，且與
    本案事實有相當之關連性，認適當作為證據，依刑事訴訟法
    第159條之5第2項規定，具有證據能力，先予敘明。 
二、上開犯罪事實，業據被告於本院審理時坦承不諱，核與證人
    甲○於警詢及偵查中所證之案發情節相符，並經證人林秉正
    就查獲被告經過於警詢時證述無誤，復有現場圖1份、監視
    錄影翻拍照片3張在卷可稽，足徵被告之自白與事實相符，
    堪以採信。是本案事證明確，被告犯行，洵堪認定。
三、核被告所為，係犯刑法第221條第2項、第1項之強制性交未
    遂罪。被告基於強制性交犯意，違反甲○意願，強行撫摸甲○
    下體之強制猥褻行為，乃著手性交之階段行為，不另論罪。
    被告著手於強制性交犯行而不遂，爰依刑法第25條第2項規
    定，按既遂犯之刑減輕之。被告罹有精神分裂症，自89年間
    起至案發前之98年7月2日止，均陸續於財團法人奇美醫院就
    醫，並多次接受日間住院治療，有其診斷證明書、病歷資料
    各1份在卷，又被告犯行與其精神疾病之關連性，亦經該醫
    院函覆本院：被告於98年6月30日之後即未規則服藥，不久
    即發生本案，顯見其精神狀況不穩，其妨害性自主行為可能
    與其精神症狀有關等語，有函文1紙附卷足按，再經本院將
    被告送財團法人臺灣省私立高雄仁愛之家附設慈惠醫院鑑定
    結果，認為：被告為精神分裂症合併輕度智能不足患者，犯
    案當時受聽幻覺及性衝動驅使，性犯罪再犯危險為中度，暴
    力危險為低度，應接受精神科之身心治療，犯罪行為時有精
    神障礙及輕度智能不足之情形，由於被告思考流程尚未完全
    解組，且現實感依然存在，故評估其犯案當時僅是辨識控制
    能力顯著降低等語，有卷附該醫院精神鑑定報告1份暨針對
    該報告釋疑之回函1紙可證，足認被告於本件犯罪行為當時
    ，確因精神分裂症合併輕度智能不足，導致其辨識行為違法
    或依其辨識而行為之能力，顯著減低，爰依刑法第19條第2
    項規定，減輕其刑，並遞減之。
四、本院審酌被告長期罹患精神分裂症，因未按時服藥，受聽幻
    覺及性衝動驅使，竟於光天化日之下，在公共場合犯下本案
    ，造成被害人身心受有一定驚嚇及衝擊，惟念其犯後自始坦
    承犯行，態度良好，被害人於偵查中表示不要求賠償及道歉
    ，不願出庭，希望事件到此為止，及被告無何犯罪前科，有
    其前案紀錄表可稽，暨其智識程度、生活狀況等一切情狀，
    量處如主文所示之刑，以示懲儆。又被告未曾因故意犯罪受
    有期徒刑以上刑之宣告，已如前述，茲念被告係受精神疾病
    所擾，未遵醫囑規則服藥，一時衝動而觸犯本件罪刑，犯後
    坦承犯行，表示知錯，經此偵審程序，當知所警惕，且其長
    期由兄長丙○○照料生活起居，關於後續之生活及醫療照護
    ，丙○○於本院表示將持續送被告至奇美醫院就醫，並接受
    日間住院治療等語，是認如對被告施以妥善之醫療照護，較
    之刑罰監禁，應更符合被告所需，同時能保衛社會，防免被
    告再犯，故上開所宣告之刑以暫不執行為適當，爰依刑法第
    74條第1項第1款規定，併予諭知緩刑3年，以啟自新，復依
    刑法第93條第1項第1款規定，諭知於緩刑期間付保護管束。
據上論斷，應依刑事訴訟法第299條第1項前段，刑法第221條第2
項、第1項、第25條第2項、第19條第2項、第74條第1項第1款、
第93條第1項第1款，判決如主文。
本案經檢察官乙○○到庭執行職務。
中    華    民    國    99    年    3     月    11    日
                  刑事第十二庭  審判長法  官  卓穎毓
                                      法  官  莊玉熙
                                      法  官  周宛瑩
以上正本證明與原本無異。
如不服本判決應於收受本判後10日內向本院提出上訴書狀，並應
敘述具體理由。其未敘述上訴理由者，應於上訴期間屆滿後20日
內向本院補提理由書狀（均須按他造當事人之人數附繕本）「切
勿逕送上級法院」。
                                      書記官  黃傳鈞
中    華    民    國    99    年    3     月    12    日

附錄本案論罪法條：
中華民國刑法第221條
（強制性交罪）
對於男女以強暴、脅迫、恐嚇、催眠術或其他違反其意願之方法
而為性交者，處3 年以上10年以下有期徒刑。
前項之未遂犯罰之。

附記事項：告訴人或被害人對於判決如有不服，請具備理由逕向
檢察官聲請檢察官提起上訴，其上訴期間之計算，係以檢察官收
受判決正本日期為準。

司法院資訊處製作；財團法人民間司法改革基金會備份。
